臺灣雲林地方法院民事判決　九十三年度訴字第五八○號
　　原　　　告　台灣土地銀行股份有限公司
　　法定代理人　甲○○
　　訴訟代理人　丁○○
　　被　　　告　丙○○
　　訴訟代理人　乙○○
右當事人間請求返還借款事件，本院於民國九十四年一月十一日言詞辯論終結，判決
如左：
    主    文
被告應給付原告新台幣佰拾萬元，及自民國八十八年七月十日起至清償日止，按
年息百分之九點七四，並按原告牌告基本放款利率加碼年息百分之一點八五機動調整
計算之利息，暨自逾期日民國八十八年八月十一日起至清償日止，在六個月以內者，
按上開利率百分之十，超過六個月者，按上開利率百分之二十計算之違約金。
訴訟費用新台幣萬仟陸佰柒拾元由被告負擔。
    事    實
甲、原告方面：
一、聲明：如主文所示。
二、陳述：被告之被繼承人楊春色於民國八十五年五月二十四日簽立借據向原告借用
    新台幣（下同）貳佰陸拾肆萬元，另於同日簽發本票向原告借用六十六萬元，約
    定利息按原告牌告基本放款利率加碼年息百分之一點八五機動調整計算，其借款
    期限為三年，以每一個月為一期，分三十六期，按月攤還本息，遲延給付時，即
    喪失期限利益，應一次全部償還本息，逾期在六個月以內者，另按上開利率百分
    之十，超過六個月者，按上開利率百分之二十計付違約金。被告之被繼承人楊春
    色僅清償利息至民國八十八年七月九日。此後之本息，屢向被告催討，均置之不
    理，目前尚欠本金佰拾萬元，及如主文所示之利息、違約金，為此提起本訴
    。
三、證據：提出借據、本票、授信約定書等件為證。
乙、被告方面：
一、聲明：駁回原告之訴。
二、陳述：被告為債務人之繼承人，原告應將抵押物拍賣後不足額再向繼承人請求。
    且應由全體繼承人按人數平均負擔。
    理　　由
一、本件原告主張之事實，已據其提出借據、本票、授信約定書等件為證，經核無訛
    ，且被告對其被繼承人楊春色向原告借用上開款項之事實亦不爭執，自堪信為真
    實。
二、按繼承人自繼承開始時，除本法另有規定外，承受被繼承人財產上之一切權利、
    義務。又繼承人對於被繼承人之債務，負連帶責任。民法第一千一百四十八條、
    第一千一百五十三條第一項分別定有明文，此外民法並無債權人應將抵押物拍賣
    後不足額再向繼承人請求之規定，且繼承人既應對於被繼承人之債務負連帶責任
    ，則債權人自得任意向其中一人或數人為全部或一部之請求，被告所持上開抗辯
    ，尚非可採。
三、原告與被告之被繼承人約定借款利率按原告牌告基本放款利率加碼年息百分之一
    點八五機動調整計算，該基本放款利率係金融業者衡酌金融市場利率行情，機動
    調整並加以牌告，供不特定之客戶週知並一體適用之計息標準，對長期之存、放
    款客戶而言，具有避險之功能（避免利率過高或過低），且不會發生對不同之客
    戶任意加重或減輕其利息負擔之不公平現象，雖對將來之利率究竟如何調整，暫
    時不能確定，但將來仍屬可得確定，且不違背公序良俗，自應尊重雙方之約定。
    從而原告依借貸契約及繼承之法律關係請求被告返還佰拾萬元，及自民國八
    十八年七月十日起至清償日止，按年息百分之九點三四，並按原告牌告基本放款
    利率加碼年息百分之一點八五機動調整計算之利息，暨自逾期日民國八十八年八
    月十一日起至清償日止，在六個月以內者，按上開利率百分之十，超過六個月者
    ，按上開利率百分之二十計算之違約金，為有理由，應予准許。
四、據上論結，本件原告之訴為有理由，依民事訴訟法第七十八條判決如主文。
中　　　華　　　民　　　國　　九十四　　年　　　一　　　月　　十七　　日
                                        臺灣雲林地方法院民事庭
~B法　　　官　邱瑞裕
右為正本係照原本作成
如對本判決上訴須於判決送達後二十日內向本院提出上訴狀。（須附繕本）
中　　　華　　　民　　　國　　九十四　　年　　　一　　　月　　十七　　日
~B法院書記官　周玄鎮
